【裁判字號】    98,交聲,1539
【裁判日期】    980626
【裁判案由】    違反道路交通管理處罰條例聲明異議
【裁判全文】
臺灣臺北地方法院交通事件裁定        98年度交聲字第1539號
                                    98年度交聲字第1540號
原處分機關  臺北市交通事件裁決所
異  議  人  富旭風企業有限公司
即受處分人
代  表  人  乙○○○
代  理  人  甲○○
上列異議人即受處分人因違反道路交通管理處罰條例案件，對於
臺北市交通事件裁決所民國98年3 月17日所為北市裁罰字第裁22
-AEX605125、裁22-AEX605126號處分（原處分案號：臺北市政府
警察局北市警交大字第AEX605125 、AEX605126 號），聲明異議
，本院裁定如下：
    主  文
異議均駁回。
    理  由
一、按汽車駕駛人停車時，有在道路修理地段停車之情形者，處
    新臺幣（下同）6 百元以上1 千2 百元以下罰鍰；又汽車駕
    駛人，駕駛汽車有違反本條例之行為，經交通勤務警察或依
    法令執行交通稽查任務人員制止時，不聽制止或拒絕停車接
    受稽查而逃逸者，除按各該條規定處罰外，處3 千元以上6
    千元以下罰鍰，道路交通管理處罰條例第56條第1 項第2 款
    、第60條第1 項分別定有明文。且汽車駕駛人，有違反前揭
    道路交通管理處罰條例第60條第1 項規定者，除依原條款處
    罰鍰外，並予記違規點數1 點，同條例第63條第1 項第1 款
    亦有明文。
二、本件異議人即受處分人富旭風企業有限公司（下稱富旭風公
    司）所有車牌號碼7C-4398 號自用小客貨車，於民國97年12
    月15日下午1 時45分許，臨時停放在臺北市○○街○ 段18號
    道路修理地段，經臺北市政府警察局中正第一分局博愛路派
    出所警員認為違反前揭道路交通管理處罰條例第56條第1 項
    第2 款之規定，警員待駕駛人甲○○回到車上後，要求其將
    車輛移走並向其索取證件以利掣單舉發；詎甲○○拒絕接受
    稽查而逕自駕車沿武昌街往西方向逃逸，另違反同條例第60
    條第1 項規定，警員遂一併掣單舉發；嗣受處分人於2 通知
    單上所載應到案日期前，就此2 舉發處分，向臺北市交通事
    件裁決所提出申訴，經原舉發單位調查結果，仍認受處分人
    有其上開2 違規之行為，臺北市交通裁決所乃依同上規定，
    裁處受處分人罰鍰各9 百元、3 千元（惟漏未就汽車駕駛人
    甲○○部分，依同條例第63條第1 項第1 款規定，記違規點
    數1 點）等情，有臺北市政府警察局舉發違反道路交通管理
    事件通知單、臺北市交通事件裁決所違反道路交通管理事件
    裁決書各2 份及臺北市政府警察局中正第一分局書函1 份在
    卷可按。
三、受處分人異議意旨略以：當時甲○○駕駛伊公司所有之車牌
    號碼7C-4398 號自用小客貨車經臺北市○○○路右轉武昌街
    ，臨時停車在臺北市○○路○ 段18號前，下車向客戶取貨，
    車內有人留守；(二)伊當時將車輛臨時停放在黃線路段，兩邊
    停車格上雖堆有沙礫、磚塊，但無標帶或空心錐分隔，亦無
    施工機具，更無其他標示道路施工及不准臨時停車之標示，
    為何警員未拍照存證；(三)警員未詳查上情，不當要求伊出示
    證件，其未說明伊有何違規行為，故伊行駛離開現場，並非
    逃逸等語。
四、本院經查，受處分人不爭執於上開時、地臨時停車之事實，
    堪以認定。經查：
  (一)當時該路段之施工情形，經臺北市政府警察局中正第一分局
    98年2 月4 日北市警中正一分交字第09832109900 號函僅泛
    稱「道路修理路段」，詢諸舉發本件違規行為之臺北市政府
    警察局中正第一分局博愛路派出所警員邱信昌則稱：「道路
    施工是從22號巷口挖到20號，車子是停在18號那邊，是挖下
    水道或修自來水管之類的工程，是外包的工程，因為施工牌
    子掛在分隔線，當初是執行攤整勤務所以開完罰單就走到另
    一邊，沒有注意到是哪個施工單位」，有本院公務電話紀錄
    附卷可稽。由警員邱信昌之陳述可知，車牌號碼7C-4398 號
    自用小客貨車停放在臺北市○○路○ 段18號前，而同路段20
    至22號正在施工中。就此施工路段之範圍，本院再函詢臺北
    市政府工務局衛生下水道工程處，據該處於98年5 月26日以
    北市工衛西字第09832410100 號函覆：該處於97年12月9 日
    至15日在臺北市○○街○ 段14至22巷口施作「萬華及中正區
    用戶排水設備工程」，於97年12月11日施作臺北市○○街○
    段18號前路段、12月12日施作同路段20號、20之1 號，而同
    年月15日則施作20之1 號、26號路段；施工內容包括挖掘陰
    井、埋設PVC 管、E 型人孔等項目，此有該處回函暨檢附公
    共工程監造日報表、工程場圖及公務電話紀錄附卷可考。綜
    上可知，臺北市政府工務局衛生下水道工程處於97年12月9
    日至15日間，就臺北市○○街○ 段14至22巷口之路段，進行
    挖掘、埋設水管、鋪設人孔等排水設備工程，為求工程順暢
    ，在此路段應屬禁止停車。此據受處分人自承：兩邊雖堆放
    沙礫、磚塊，但伊停車之18號前路段並無堆放沙礫、磚塊或
    機具等節，益可推知受處分人明知係道路修理地段，竟仍投
    機取巧將汽車停放在兩處沙礫、磚塊堆之間，自不得推諉卸
    責。
  (二)承上，警員邱信昌因認車牌號碼7C-4398 號自用小客貨車在
    道路修理地段停車，違反道路交通管理處罰條例第56條第1
    項第2 款規定，乃要求汽車駕駛人甲○○出示駕照、行照以
    供查驗，但甲○○未予理會，逕自駕車離去之行為，亦據受
    處分人所不爭執，堪認為事實。就此，受處分人辯稱：因認
    警員之取締不當云云。惟按道路交通管理處罰條例第4 條第
    1 項明定：「駕駛人駕駛車輛或行人在道路上，應遵守道路
    交通標誌、標線、號誌之指示、警告、禁制規定，並服從執
    行交通勤務之警察或依法令執行指揮交通及交通稽查任務人
    員之指揮」，且依道路交通管理處罰條例條第92條第3 項授
    權、於95年6 月6 日發布之「內政部警政署交通違規稽查與
    輕微違規勸導作業注意事項」第4 點第1 小點，關於「交通
    違規之稽查」規定：「不服稽查取締事實之認定必須經攔停
    稽查且有下列情事之一者，方得舉發：(1)拒絕出示駕照、行
    照或其他足資稽查之文件」。揆諸前揭規定，駕駛人本有服
    從執行交通勤務之警察之義務，亦有出示駕照、行照或其他
    足資稽查文件之義務。倘駕駛人不服警員之取締事由，應循
    法定程序，提出申訴或聲明異議，不得當場拒絕接受稽查而
    逕自離去，否則交通秩序勢將無以維持。從而，本件受處分
    人以不服警員取締作為逕自駛離現場之理由，顯無可採。
  (三)從而，原處分機關認定受處分人於前開時、地，有在道路修
    理地段停車、拒絕停車接受稽查而逃逸等行為，而依據首開
    道路交通管理處罰條例之規定，各裁處富旭風公司罰鍰9 百
    元、3 千元，認事用法核無不當。本2 件異議均無理由，均
    應予駁回。
  (四)至於本件汽車駕駛人甲○○拒絕停車接受稽查而逃逸之違規
    行為，應由舉發單位另為適法之處理，併此說明。
五、據上論斷，應依道路交通案件處理辦法第19條，裁定如主文
    。
中    華    民    國    98    年    6     月    26    日
                  交通法庭  法  官  林晏如
上正本與原本無異。
如不服本裁定，應於送達後5日內向本院提出抗告狀。
                            書記官  楊盈茹
中    華    民    國    98    年    6     月    29    日


司法院資訊處製作；財團法人民間司法改革基金會備份。
